【裁判字號】    97,消債更,203
【裁判日期】    971016
【裁判案由】    聲請更生程序
【裁判全文】
臺灣彰化地方法院民事裁定           97年度消債更字第203號
聲  請  人  甲○○
                        之2
上列當事人因消費者債務清理事件聲請更生，本院裁定如下：
    主  文
聲請駁回。
聲請費用新臺幣壹仟元由聲請人負擔。
    理  由
一、按債務人不能清償債務或有不能清償之虞者，得依本條例所
    定更生或清算程序，清理其債務，消費者債務清理條例第3
    條定有明文。又聲請更生或清算不合程式或不備其他要件者
    ，法院應以裁定駁回之，但其情形可以補正者，法院應定期
    間先命補正，復為同條例第8條所明定。
二、本件聲請人主張：其前先後積欠債務達新台幣（下同）0000
    000元，已有不能清償之情事，是於民國97年6月16日提出債
    權人清冊，以書面向最大債權金融機構有限責任彰化第五信
    用合作社 (下稱彰化五信) 請求共同協商債務清償方案，惟
    因考量部分金融機構債權已轉讓資產管理公司，而無法加入
    協商中，且聲請人恐每月還款金額超過本身能力，故無法與
    彰化五信達成前置協商，爰向本院聲請更生等語。
三、查聲請人所主張之上開事實，固據其提出財產及收入狀況說
    明書、債權人清冊、前置協商不成立通知書，戶籍謄本、95
    、96年度綜合所得稅各類所得資料清單、全國財產稅總歸戶
    財產查詢清單、彰化五信存款存摺、有線電視收視費收據、
    電話費收據、水電費收據、配偶死亡證明書、受扶養權利人
    宋昌安之診斷書、清寒證明書及其他支出憑證等件為證，並
    有彰化五信提出聲請人協商時所提之收入切結書、債清前置
    協商客戶面談記錄表等件在卷可稽。
四、惟按本條例之立法目的，係為協助債務人改變不當之生活習
    慣，使不幸因此陷入經濟困境之人得以清理債務、重建生活
    ，並在清理過程中能保有符合人性尊嚴之最低基本生活，而
    非維持債務人過去慣常之寬逸生活。職是，於評估債務人是
    否陷於不能清償之情事時，並非由債務人任意主張其以往之
    基本生活費用數額，否則將造成揮霍無度致陷於不能清償債
    務者，反而更容易進入債務清理程序之不合理現象。
五、經查，聲請人主張其於民國97年6月16日與彰化五信協商時，
    曾出具收入切結書載明每月薪資約為22,000元 (聲請人同年
    9月5日所陳報之97年度薪資所得數額，亦同) ，而每月必要
    支出費用達16,915元，恐無力清償所負債務等情，固據其提
    出上開證據可證，惟查聲請人所主張之每月生活必要支出費
    用項目，其中房屋貸款10,000元部分，係為清償有擔保之債
    務，此部分乃係因其置產而生之清償債務行為，尚難認屬必
    要之生活費用，故聲請人主張每月支出10,000元之房屋貸款
    係必要生活費用云云，應屬無據，難認可採，故聲請人每月
    必要支出費用，經扣除上開繳交房屋貸款之10000元後，應
    為6,915元。則衡其每月之平均薪資有22,000元之數，扣除
    每月生活必要支出6,915元後，尚餘15,085元足供清償所負
    債務，自難謂有無力清償之虞；再者，聲請人自陳其所有之
    資產總價值核為1,928,000元之多，顯然高於其債務總金額
    1,435,912元（含有擔保債務為637,000元、金融機構無擔保
    債務及非金融機構債權人無擔保債務共798,912元)，則債務
    人尚無不能清償之情事發生。綜上，本件更生之聲請，並不
    符消費者債務清理條例第3條所定要件，且上開欠缺又無從
    補正，則依上說明，自應駁回其聲請，爰裁定如主文。
中    華    民    國    97    年    10    月    16    日
              民事第一庭    法      官  葛永輝
上為正本係照原本作成
如不服本裁定，應於裁定送達後10日內，以書狀向本院提出抗告
，並繳納抗告費新臺幣1千元
中    華    民    國    97    年    10    月    16    日
                            書  記  官  楊美芳


司法院資訊處製作；財團法人民間司法改革基金會備份。
